臺灣板橋地方法院民事裁定　　　　100年度監字第517號
聲　請　人　于心明
相　對　人　于心娥
關　係　人　于心立
上列當事人間聲請選定受監護宣告人之監護人等事件，本院裁定
如下：
    主  文
選定于心明（男、民國○○年○月○日生、身分證統一編號：Ｚ
000000000號）為受監護宣告之人于心娥之監護人。
指定于心立（男、民國○○年○月○○日生、身分證統一編號：
Ｚ000000000號）為會同開具財產清冊之人。
聲請費用由聲請人負擔。
    理  由
一、本件聲請意旨略以：相對人于心娥（女、民國45年12月12日
    生、身分證統一編號：Ｚ000000000號）係聲請人之胞妹，相
    對人因智能不足，無能力處理自己事務，經鈞院於83年9 月
    12日以83年度禁字第55號裁定准許宣告為受監護人。惟相對
    人父母均已死亡，並無法定監護人，為此聲請選定聲請人于
    心明為相對人之監護人，並指定相對人之胞兄于心立為會同
    開具財產清冊之人等語。
二、按民法總則中華民國97年5 月2 日修正之條文施行前，已為
    禁治產宣告者，視為已為監護宣告；繫屬於法院之禁治產事
    件，其聲請禁治產宣告者，視為聲請監護宣告；聲請撤銷禁
    治產宣告者，視為聲請撤銷監護宣告；並均於修正施行後，
    適用修正後之規定，民法總則施行法第4 條定有明文。上開
    按民法總則中華民國97年5 月2 日修正之條文，於98年11月
    23日施行，故相對人于心娥應視為已受監護宣告，合先敘明
    。
三、次按受監護宣告之人應置監護人；法院為監護之宣告時，應
    依職權就配偶、四親等內之親屬、最近一年有同居事實之其
    他親屬、主管機關、社會福利機構或其他適當之人選定一人
    或數人為監護人，並同時指定會同開具財產清冊之人；法院
    選定監護人時，應依受監護宣告之人之最佳利益，優先考量
    受監護宣告之人之意見，審酌一切情狀，並注意下列事項：
    一、受監護宣告之人之身心狀態與生活及財產狀況。二、受
    監護宣告之人與其配偶、子女或其他共同生活之人間之情感
    狀況。三、監護人之職業、經歷、意見及其與受監護宣告之
    人之利害關係。四、法人為監護人時，其事業之種類與內容
    ，法人及其代表人與受監護宣告之人之利害關係，修正後之
    民法第1110條、第1111條第1 項、第1111條之1 定有明文。
四、經查：聲請人主張相對人為其胞妹，相對人前經本院83年度
    禁字第55號民事裁定宣告禁治產在案，相對人之父、母皆已
    死亡，且無配偶等情，業據聲請人提出戶籍謄本、親屬系統
    表、及本院83年度禁字第55號民事裁定影本1 紙為憑。又關
    於相對人日常生活起居所需，均係由聲請人負責張羅照料，
    且相對人之兄姐于心強、于心美亦共同推舉于心明為相對人
    之監護人，及由于心立擔任會同開具財產清冊之人等情，亦
    據聲請人提出同意書1 件在卷可憑，是于心明為相對人之胞
    兄，且獲其他兄姐之同意，由其負責護養及照顧相對人並管
    理其財產，應能符合相對人之最佳利益，爰選定于心明為監
    護人；又于心立係相對人之胞兄，願意擔任會同開具財產清
    冊之人，爰併指定於于心立為會同開具財產清冊之人。
五、依非訟事件法第21條第1 項，裁定如主文。
中    華    民    國  100     年    9     月    20    日
                  家事法庭  法  官  林春長
以上為正本係照原本作成。
如對本裁定抗告須於裁定送達後10日內向本院提出抗告狀，並應
繳納抗告費新臺幣1000元。
中    華    民    國   100    年    9     月     20   日
                            書記官  王波君